臺灣臺中地方法院行政訴訟判決
111年度交字第54號
原      告  趙高仁  

被      告  臺中市交通事件裁決處
                      設臺中市○○區○○○路00號
代  表  人  黃士哲    住同上
訴訟代理人  黃曉妍律師
上列當事人間交通裁決事件，原告不服被告民國111年1月11日中
市裁字第68-U00000000號裁決書，提起行政訴訟，本院判決如下
：
    主  文
原告之訴駁回。
訴訟費用新臺幣參佰元由原告負擔。
    事實及理由
一、程序事項：按行政訴訟法第237 條之7 規定，交通裁決事件
    之裁判，得不經言詞辯論為之。本件屬交通裁決事件，依兩
    造所述各節及卷內資料其事證已臻明確，本院認無經言詞辯
    論之必要，爰不經言詞辯論而為判決。
二、事實概要：原告駕駛案外人長雲運輸股份有限公司所有號牌
    KNA-7692號營業貨櫃曳引車(下稱系爭車輛）於民國110年12
    月16日11時5分許，行經基隆市暖暖街平交道，因「在鐵路
    平交道倒車」之違規行為，遭民眾於110年12月16日檢舉，
    為內政部警政署鐵路警察局臺北分局（下稱舉發機關）員警
    認定該車違反道路交通管理處罰條例第54條第1項第3款之規
    定，逕行對原告掣開第U00000000號舉發違反道路交通管理
    事件通知單。被告續於111年1月11日以中市裁字第68-U0000
    0000號裁決書（下稱原處分），依道路交通管理處罰條例第
    54條第3款、第24條第1項第4款及「違反道路交通管理事件
    統一裁罰基準表」之規定，裁處原告第罰鍰新臺幣（下同）
    90,000元，吊扣駕駛執照12個月，並應參加道路交通安全講
    習。
三、原告主張略以：由導航裝置引領而行誤闖暖暖街道，直至暖
    暖平交道，在停等一列車行經而過柵欄升起後，我隨前車起
    步而行，而此平交道環境特殊是為T字路狀，我車行徑必須
    要有較大的轉向空間，而該處亦有劃設黃網狀線，係設計供
    大型車輛運用，然當時人車繁多，路口處有公車停駐在那裡
    似乎無意移調空間讓我通行，所以立即決定倒車，實為避免
    災害而為，非貪圖便利之思等語，並聲明：原處分撤銷，訴
    訟費用由被告負擔。
四、被告答辯則以：
  ㈠本件應適用之法律依據為道路交通管理處罰條例第54條第3款
    、第24條第1項第4款、道路交通安全規則第104條、違反道
    路交通管理事件統一裁罰基準及處理細則第10條、第11條第
    1項第1款及第2款等規定。
  ㈡案經轉據舉發機關110年12月27日鐵警北分行字第1100010132
    號函復說明略以：「...三、經查110年12月16日11時5分33
    秒旨揭車輛駛入基隆市暖暖區暖暖街平交道範圍，並於11時
    6分18秒、11時6分47秒、11時7分30秒及11時7分51秒在該平
    交道倒車，嗣於11時8分13秒警鈴響起及號誌燈閃爍，11時8
    分23秒旨揭車輛後方拖板車身部分仍在該平交道範圍內且撞
    損遮斷器，經員警調閱該平交道監錄影像查證違規屬實，本
    分局依法掣單舉發無訛...四、檢附員警回覆單、舉發違反
    道路交通管理事件舉發通知單、相片黏貼表及採證光碟各1
    份。」
  ㈢次查基隆市警察局第三分局基警三分五字第1100313865號函
    覆說明略以：「...二、查110年12月16日11時許，接獲民眾
    報案稱暖暖平交道遮斷器遭車輛撞擊損壞，後經調閱監視器
    發現係遭KNA-7692號營業貨櫃曳引車碰撞，本分局暖暖派出
    所員警遂循線通知車主到案說明，認違規事證明確...三、
    本案處理員警表示，是日接獲民眾報案前往上開路段查處，
    經調閱監視器影像時間11時9分22秒至11時9分30秒畫面連續
    顯示，旨揭車輛行經本市公告禁行大貨車及聯結車之路段，
    違規事實明確...」
　㈣再查舉發機關檢附之採證光碟，確認：平交道監視器畫面時
    間0000-00-00 00：05：31至11：06：21時，號牌KNA-7692
    曳引車(下稱：系爭車輛)自基隆市暖暖街(北向)穿越暖暖街
    平交道，並右轉欲進入暖暖街(東向)，惟因車體過長且有案
    外公車停等於暖暖街(東向)上，系爭車輛無法右轉進入暖暖
    街(東向)，隨後系爭車輛倒車。11：06：23時，系爭車輛先
    係右轉後再左轉，於11：06：45時，倒車後左轉。11：07：
    08時至11：07：30時，系爭車輛倒車。11：07：32時，系爭
    車輛再次向前左轉。11：07：49時，系爭車輛倒車。11：7
    ：56至11：08：19時系爭車輛左轉欲進入源遠路，惟系爭車
    輛拖板車部分車身仍在平交道上。11：08：13時，平交道警
    示號誌閃爍。11：08：20時，遮斷器放下，北側遮斷器因系
    爭車輛拖車車身仍在平交道範圍內，無法正常放下，懸於空
    中。11：8：31時，系爭車輛駕駛下車處理目前狀況，並有
    在場民眾幫助系爭車輛脫困於平交道上。11：09：43時，系
    爭車輛再次倒車，11：10：04時，系爭車輛往前左轉進入源
    遠街(西向)，自平交道範圍離開。末查基隆市警局第三分局
    提供之舉證照片顯示，基隆市暖暖街於東勢街銜接路口設有
    「大型車禁行」標誌，標誌牌面清晰無汙損，且設置於交通
    號誌燈旁，無其他物體遮蔽視野。系爭車輛自東勢街(東向)
    左轉進入暖暖街(北向)。
　㈤道路交通安全規則第104條規定：「汽車行駛中，駕駛人看到
    鐵路平交道標誌或標線後，應即將速度減低至時速15公里以
    下，接近平交道時，應依下列規定：一、鐵路平交道設有遮
    斷器或看守人員管理者，如警鈴已響、閃光號誌已顯示或遮
    斷器已開始放下或看守人員表示停止時，應即暫停，俟遮斷
    器開放或看守人員表示通行後，始得通過。如遮斷器未放下
    或看守人員未表示停止時，仍應看、聽鐵路兩方無火車駛來
    ，始得通過。二、鐵路平交道設有警鈴及閃光號誌者，警鈴
    已響，閃光號誌已顯示，駕駛人應暫停俟火車通過後，看、
    聽鐵路兩方確無火車駛來，始得通過。如警鈴未響，閃光號
    誌未顯示，仍應看、聽鐵路兩方無火車駛來，始得通過。三
    、鐵路平交道上無看守人員管理或無遮斷器、警鈴、閃光號
    誌之設備者駕駛人應在軌道外3至6公尺前暫停、看、聽鐵路
    兩方無火車來時，始得通過。汽車駛至鐵路平交道前，如前
    面有車輛時，應俟前車駛離鐵路平交道適當距離而後車能安
    全通過後，始得通過。從上揭資料顯示，系爭車輛因曳引之
    拖板車過長，無法順利通過平交道，系爭車輛於平交道範圍
    內來回倒車，至未能於平交道警鈴、號誌燈以及遮斷器運作
    前離開平交道，致生它用路人交通不便，並嚴重危害火車通
    行安全，其違規行為破壞交通安全及秩序甚明。原告忽視暖
    暖街禁行大型車輛之標誌，違規進入禁行道路，導致後續違
    規行為之發生，其行為縱無故意亦有過失，不得僅以無知誤
    闖而得免除或減輕處罰等語，並聲明：原告之訴駁回，訴訟
    費用由原告負擔。
五、本院之判斷：
  ㈠按「汽車駕駛人，駕車在鐵路平交道有下列情形之一者，處
    新臺幣1萬5000元以上9萬元以下罰鍰，並吊扣其駕駛執照1
    年。因而肇事者，吊銷其駕駛執照：…三、在鐵路平交道超
    車、迴車、倒車、臨時停車或停車。」、「汽車駕駛人，有
    下列情形之一者，應接受道路交通安全講習：…四、有第54
    條規定之情形。…」道路交通管理處罰條例第54條第3款、第
    24條第1項第4款分別定有明文。次按道路交通標誌標線號誌
    設置規則第209條規定:「鐵路平交道號誌雙盞紅燈開始交替
    閃爍時，表示行人與車輛均禁止進入平交道，車輛並應停止
    於停止線前，如已在平交道中，應迅速離開。」道路交通安
    全規則第104條第1項第1款亦規定：「汽車行駛中，駕駛人
    看到鐵路平交道標誌或標線後，應即將速度減低至時速15公
    里以下，接近平交道時，應依下列規定：一、鐵路平交道設
    有遮斷器或看守人員管理者，如警鈴已響、閃光號誌已顯示
    或遮斷器已開始放下或看守人員表示停止時，應即暫停，俟
    遮斷器開放或看守人員表示通行後，始得通過。如遮斷器未
    放下或看守人員未表示停止時，仍應看、聽鐵路兩方無火車
    駛來，始得通過。…」準此可知，汽車駕駛人駕駛汽車行經
    設有遮斷桿之鐵路平交道，如警鈴已響、閃光號誌已顯示時
    ，駕駛人即禁止進入平交道，車輛並應停止於停止線前，如
    仍駛入平交道範圍，甚至於平交道範圍內有倒車行為，自屬
    道路交通管理處罰條例第54條所規定應處罰行為。
  ㈡經本院勘驗調查舉發機關提供之採證光碟，製成勘驗筆錄附
    卷為證（見本院卷第115頁），勘驗結果為：平交道監視器
    畫面時間0000-00-00 00：05：31時至11：06：21時，號牌K
    NA-7692號曳引車(下稱系爭車輛)自基隆市暖暖街往北向穿
    越暖暖街平交道，並右轉欲進入暖暖街往東方向，因車體過
    長且有一台公車停等於暖暖街上，系爭車輛無法右轉進入暖
    暖街往東方向，隨後系爭車輛倒車，11：06：23時，系爭車
    輛先係右轉後再左轉，於11：06：45時，倒車後左轉，11：
    07：08時至11：07：30時，系爭車輛再次倒車，11：07：32
    時，系爭車輛再次向前左轉，11：07：49時，系爭車輛倒車
    ，11：07：56至11：08：19時系爭車輛左轉欲進入源遠路，
    惟系爭車輛拖板車部分車身仍在平交道上，11：08：13時，
    平交道警示號誌閃爍，11：08：19時，遮斷器放下，北側遮
    斷器因系爭車輛拖車車身仍在平交道範圍內，無法正常放下
    ，懸於空中，11：08：31時，系爭車輛駕駛下車處理，並有
    在場民眾幫助系爭車輛脫困於平交道上，11：09：43時，系
    爭車輛再次倒車，11：10：04時，系爭車輛往前左轉進入源
    遠街(西向)，自平交道範圍離開。
  ㈢依上開勘驗結果可知，系爭車輛於上開時、地行駛進入暖暖
    街平交道，因車輛拖板過長，導致無法通過平交道，並於平
    交道上來回倒車，直至平交道警鈴、號誌及遮斷器作動後，
    方才在現場民眾幫助下駛離平交道等情，足見原告確有駕駛
    系爭車輛於平交道倒車之事實。又原告為領有職業聯結車駕
    駛執照之駕駛人（見本院卷第105頁），應當對於上開道路
    交通標誌標線號誌設置規則第209條及道路交通安全規則第1
    04條第1項第1款之規定較一般駕駛人熟稔，其自應評估系爭
    車輛進入平交道後是否得順利通過並轉彎；況原告亦於起訴
    狀自承系爭車輛之車身長達40公尺(見本院卷第15頁)，其當
    知駕駛系爭車輛行經平交道後應無法完全轉彎，竟仍貿然駛
    入平交道範圍內，而於平交道範圍內倒車，並於警鈴及遮斷
    桿下放後才駛離現場，是原告駕駛系爭車輛於鐵路平交道倒
    車之違規行為，主觀上縱無故意，亦已有過失之可歸責事由
    自明。況且按舉發機關檢附之舉證照片（見本院卷第97頁）
    可知，原告駕駛系爭車輛進入平交道前之路口業已設置大貨
    車禁行之標誌，原告應有負有注意義務，故本件原告稱導航
    裝置引領而行誤闖暖暖街道，此屬可歸責於原告個人事由，
    原告不能推卸其違規責任。原告上開主張，仍難採為撤銷原
    處分之理由。
  ㈣綜上所述，原告違規事證明確，被告依法所為原處分並無違
    誤，原告訴請撤銷，為無理由，應予駁回。
六、本件事證已臻明確，兩造其餘主張及陳述，經核於判決結果
    不生影響，爰不逐一論列，附此敘明。
七、本件第一審裁判費為300 元，應由原告負擔，爰確定第一審
    訴訟費用額如主文第2 項所示。
據上論結，本件原告之訴為無理由，依行政訴訟法第237 條之7
、第98條第1 項前段、第237 條之8 第1 項，判決如主文。
中　　華　　民　　國　　111 　年　　10　　月　　14　　日
　　　　　　　　　行政訴訟庭　法　官　楊萬益
以上正本證明與原本無異。
如不服本判決，應於判決送達後20日內，向本院提出上訴狀並表
明上訴理由（原判決所違背之法令及其具體內容或依訴訟資料可
認為原判決有違背法令之具體事實），其未表明上訴理由者，應
於提出上訴後20日內向本院補提理由書（上訴狀及上訴理由書均
須按他造人數附繕本，如未按期補提上理由書，則逕予駁回上訴
），並應繳納上訴裁判費新臺幣750元。
中　　華　　民　　國　　111 　年　　10　　月　　14　　日
　　　　　　　　　　　　　　　書記官　林柏名